【裁判字號】    89,易,1165
【裁判日期】    891228
【裁判案由】    恐嚇取財
【裁判全文】
臺灣臺中地方法院刑事判決                        八十九年度易字第一一六五號
    公  訴  人  臺灣臺中地方法院檢察署檢察官
    被      告  丙○○
右列被告因恐嚇取財案件，經檢察官提起公訴 (八十八年度偵字第二一八三五號)，
本院判決如左：
    主  文
丙○○私行拘禁，處有期徒刑壹年貳月，緩刑肆年，緩刑期內付保護管束。
    事  實
一、丙○○與甲○○為男女朋友關係，雙方於民國八十八年四月二日下午甲○○下班
    後約會時，因前甲○○之交友問題發生爭執，並丙○○認其自己係因與甲○○交
    往而無心照料其經營之六家洗衣店生意，致虧損頻臨倒閉，益對甲○○心生不滿
    ，而於八十八年四月三日上午十一時三十分許，丙○○基於妨害甲○○行動自由
    之犯意，駕駛ＱＭ─九三二六號綠色箱型車，強載甲○○及其自己堂妹丁○○至
    台中縣豐原市○○路八十一巷六號萊茵河汽車旅館，並於進入該旅館第六０二號
    房內，即控制甲○○之行動自由，先以預藏之榔頭、西瓜刀（均未扣案）毆擊及
    割傷甲○○四肢、背臂等處，致甲○○受有四肢多處瘀血及表淺切割傷、背臂部
    多處表淺切割傷等之傷害（傷害部分業據甲○○於本院審理時具狀撤回告訴），
    丙○○並喝令在場之丁○○（偵查中之同案被告，另由台灣台中地方法院檢察署
    檢察官為不起訴處分）對甲○○灌水，又強行將牙膏擠到甲○○之鼻孔內，強迫
    甲○○吞食衛生棉等物，繼而脅迫甲○○將全身衣物脫光，並令其將雙腳打開，
    以照相機強拍甲○○裸照十餘張，使甲○○行無義務之事，嗣並持續將甲○○私
    行拘禁於萊茵河汽車旅館之該六○二號房內，繼續逼問甲○○過去交往之事，迄
    至同日下午十九時許，因向該旅館原租用時間將屆，三人始一同離開，前後共剝
    奪甲○○行動自由達八小時。
二、案經台中縣警察局移送臺灣臺中地方法院檢察署檢察官偵查起訴。
    理  由
一、右揭事實，業據被告丙○○於偵、審中坦承不諱，核與被害人甲○○及證人丁○○於警訊及偵、審中分別所指述與證述之情節相符，復有萊茵河庭園汽車商務旅
    館櫃臺客房動態日報表一紙與甲○○裸照三張在卷可參，本件事證明確，被告犯
    行應堪認定。
二、核被告所為，係犯刑法第三百零二條第一項之私行拘禁罪。按刑法第三百零二條
    第一項之剝奪人行動自由罪與同法第三百零四條第一項之強制罪，其所保護之法
    益，固均為被害人之自由，惟前者重在保護個人之行動自由；後者重在保護個人
    之意思自由。故如以私行拘禁或其他非法方法妨害人自由，縱其目的在使人行無
    義務之事，或妨害人行使權利，仍應逕依第三百零二條第一項論罪，並無適用第
    三百零四條第一項之餘地（本院二十九年上字第三七五七號判例參照），而本件
    被告於萊茵河汽車旅館內對被害人以私行拘禁，其目的雖在傷害被害人、強迫被
    害人吞食牙膏、衛生棉，並對被害人灌水，甚至強拍被害人之裸照等使被害人行
    無義務之事，然被告就此部分之所為，既已達剝奪被害人行動自由之程度，自應
    論以刑法第三百零二條第一項之剝奪行動自由罪。是公訴意旨認被告係犯刑法第
    三百零四條第一項之罪，容有未洽，起訴法條應予變更。爰審酌被告與被害人係
    起因於感情糾紛，與其本件犯罪之動機、目的、手段、所生危害，並犯罪後之態
    度及嗣已就傷害部分與被害人達成和解等一切情狀，量處如主文所示之刑，示懲
    。末查，被告前未曾受有期徒刑以上刑之宣告，有臺灣臺中地方法院檢察署刑案
    資料查註紀錄表及台灣高等法院被告全國前案紀錄表各一件附卷可憑，本件被告
    犯後坦承前揭犯行，又已就其中屬告訴乃論之傷害部分與被害人成立和解，賠償
    被害人之精神上損害，有和解契約書一件在卷可考，其經此次偵、審與科刑之教
    訓，當知警惕而無再犯之虞，本院綜核各情認其所受上開刑之宣告以暫不執行為
    適當，併予宣告緩刑四年，以啟自新；復因被告與被害人原為男女朋友關係，於
    二人交往期間，被告竟不思以和睦之方式解決二人間之感情問題，而以本件之不
    法手段欲強令女友告白過去之交往情形，其思想與行為均顯有偏差，有經專人予
    以輔導，並妥善調適其思想與觀念之必要，爰併宣告於緩刑期內付保護管束。
三、公訴意旨另以：被告丙○○意圖為自己不法之所有，以因與告訴人甲○○交往而
    無心照料其經營之六家洗衣店生意，至虧損倒閉為由，要求甲○○賠償其損失新
    台幣（下同）八十萬元，並恐嚇甲○○如不從即公開其裸照，致甲○○心生畏懼
    ，同意付款以換回裸照底片。嗣告訴人甲○○分別於八十八年四月三日下午五時
    許，在台中市內某郵局提領三萬元；於同年月五日晚上八時許，在台中市某家銀
    樓刷卡借款四萬五千元交由被告花用，因認被告尚涉有刑法第三百四十六條第一
    項之恐嚇取財罪嫌云云。而按犯罪事實應依證據認定之，無證據不得推定其犯罪
    事實；不能證明被告犯罪或其行為不罰者，應諭知無罪之判決。刑事訴訟法第一
    百五十四條、第三百零一條第一項分別定有明文。再告訴人之告訴，本以使被告
    受刑事訴追為目的，故其陳述是否與事實相符，自應調查其他證據，以資審認，
    苟其所為攻擊之詞，尚有瑕疵，則在瑕疵未究明以前，即不能遽採為斷罪之基礎
    ；另按認定犯罪事實，所憑之證據，雖不以直接證據為限，間接證據亦包括在內
    ，然無論是直接或間接證據，其為訴訟上之證明，須於通常一般之人均不致於有
    所懷疑，而得確信其為真實之程度者，始得據之為有罪之認定，倘其證明尚未達
    到此一程度，而有合理性懷疑之存在時，即無從為有罪之認定（參照最高法院六
    十九年台上字第一五三一號判例、最高法院七十六年台上字第四九八六號判例）
    。本件公訴意旨認被告涉犯此部分恐嚇取財罪嫌，係以右揭情事，業據告訴人甲○○指訴甚詳，並與證人丁○○證述情節相符，復有卷附告訴人郵局存款存摺資
    料一件在卷可資為證等情為憑。而訊據被告則堅決否認有對告訴人恐嚇取財之犯
    行，並辯稱：伊並無向甲○○恐嚇取財之意，當天純係二人爭吵時伊之一時氣話
    ，而甲○○先後以郵局提款卡提領現金三萬元及向銀樓刷卡借用四萬五千元，均
    係出於其個人意願，況其中以郵局提款卡提領之三萬元亦係由伊與甲○○及丁○○三人共同花用，並非由伊佔為己有等語。經查，本件前揭案發後，被告已於八
    十八年四月十日十五時許在草屯鎮○○路六三九號告訴人甲○○住處附近空地，
    將尚未沖洗之裸照軟片交給告訴人之事實，業據告訴人陳明在卷可按，而該捲軟
    片並未沖洗，亦核與證人即處理本案之台中縣警察局刑警隊偵查員乙○○於本院
    審理時到庭結證所稱：該底片係由其同事拿去沖洗之情節相符，又告訴人從八十
    八年四月七日報案之後到被告交還其底片前，其並未向被告提及報案之事，且兩
    人於同年月六日分開後至交還底片前，被告亦未再向甲○○提八十萬元之情事，
    亦據告訴人於本院審理時陳述明確，綜觀上情，尚難認被告有以公開該裸體照片
    作為恐嚇告訴人甲○○交付八十萬元之不法所有意圖。另就告訴人以郵局提款卡
    提領之三萬元及向銀樓以刷卡借款之四萬五千元部分，按告訴人於本院審理時所
    供稱：「我雖然不是十分願意，但他沒有強迫我」等語（參見本院八十九年十二
    月十三日訊問筆錄），即可顯見該二筆提款與借款縱非告訴人之初衷，然其至少
    「半推半就」，此與單純受脅迫之情形自屬有別，況其中三萬元部分係告訴人與
    被告、丁○○三人共同花用之事實，亦據證人丁○○於偵、審中證述明確，且為
    告訴人所自承，是綜合告訴人與證人丁○○於偵、審中所述情節，僅以公訴意旨
    之上開論據，實難據以為對被告不利之認定。此外，復查無其他積極證據足資證
    明有被告此部分對告訴人恐嚇取財之犯行，原應為無罪之諭知，惟公訴意旨認此
    部分與前開有罪部分有牽連犯之裁判上一罪關係，爰不另為無罪之諭知，附此敘
    明。
四、公訴意旨又以：被告丙○○於八十八年四月三日上午十一時三十分許，與甲○○
    及其堂妹丁○○至豐原市○○路八一巷六號萊茵河汽車旅館第六０二號房內，被
    告以預藏之榔頭、西瓜刀（均未扣案）毆擊及割傷甲○○四肢、背臂等處，致甲○○受有四肢多處瘀血及表淺切割傷、背臂部多處表淺切割傷之傷害，因認被告
    尚涉有刑法第二百七十七條第一項之傷害罪嫌云云。按告訴乃論之罪，告訴人於
    第一審辯論終結前，得撤回其告訴；又告訴經撤回者，法院應諭知不受理之判決
    ，刑事訴訟法第二百三十八條第一項及第三百零三條第三款分別定有明文。本件
    公訴意旨認此部分被告所犯係刑法第二百七十七條第一項之傷害罪嫌，依同法第
    二百八十七條前段之規定，須告訴乃論。茲據告訴人甲○○於本院審理中，與被
    告達成和解，具狀撤回其告訴，並有和解契約書在卷可按，此部分原應為不受理
    之諭知，惟此與前開有罪部分，公訴人認有方法結果之牽連關係，爰不另為不受
    理判決之諭知。
據上論斷，應依刑事訴訟法第二百九十九條第一項前段、第三百條，刑法第三百零二
條第一項、第七十四條第一款、第九十三條第一項，罰金罰鍰提高標準條例第一條前
段，判決如主文。
中      華      民      國    八十九    年      十二    月    二十八    日
                                臺灣臺中地方法院刑事第三庭
                                        法  官  張  智  雄
右正本證明與原本無異。
如不服本判決，應於判決送達後十日內向本院提出上訴狀，上訴於臺灣高等法院臺中
分院( 須附繕本 )。
                                        書記官
中      華      民      國    八十九    年      十二    月    三十      日
附錄本案論罪科刑法條全文：
刑法第三百零二條：
  私行拘禁或以其他非法方法，剝奪人之行動自由者，處五年以下有期徒刑、拘役或
  三百元以下罰金。


司法院資訊處製作；財團法人民間司法改革基金會備份。
